臺灣高雄地方法院刑事判決　　　　　　　 94年度易字第270號
公　訴　人　臺灣高雄地方法院檢察署檢察官
被　　　告　丙○○　男　36歲.
上列被告因電子遊戲場業管理條例案件，經檢察官提起公訴（93
年度偵字第23479號），本院判決如下：
    主  文
丙○○無罪。
    理  由
一、公訴意旨以：被告丙○○明知未依電子遊戲場業管理條例之
    規定辦理營利事業登記者，不得經營電子遊戲場業，竟未依
    規定辦理營利事業登記證，自民國93年11月13日起至93年11
    月18日止，在高雄市小港區○○○路38號其經營之「侏儸紀
    檳榔攤」內，設置其所有以電腦方式操縱，可產生及顯示聲
    光影像、圖案、動作之電子遊戲機具「滿貫大亨」2台，供
    不特定人投幣打玩娛樂，依機台顯示之分數供押分投注打玩
    ，打玩者如贏得遊戲則依不等倍率累計積分，如輸得遊戲，
    則扣除機台顯示之押分，直至積分使用完畢，遊戲即結束，
    以此經營電子遊戲場業。嗣於93年11月18日下午4時30分許
    ，為警在上址查獲，扣得丙○○所有正插電中之電子遊戲機
    「滿貫大亨」2台（含ＩＣ板2塊）及機具內營業所得新台幣
    （下同）10元硬幣231枚，因認被告違反電子遊戲場業管理
    條例第15條之規定，應依同條例第22條之規定論罪。
二、公訴人認被告涉犯未依規定辦理營利事業登記，經營電子遊
    戲場業之犯行，係以被告於警詢及偵訊中供承其確於右開時
    、地擺設電子遊戲機台2台之事實，且有警製臨檢現場紀錄
    、「滿貫大亨」2台（含ＩＣ板2塊）及機具內營業所得10元
    硬幣231枚扣案可證，並有查獲現場照片2幀，為其論罪之主
    要依據。訊據被告固供認其於右開時、地擺放「滿貫大亨」
    2台之事實，惟堅詞否認有何經營電子遊戲場業之犯行，辯
    稱；我經營「侏儸紀檳榔攤」，因平時看店時無聊，故在店
    內擺設2台電子遊戲機供自己投幣打玩，並未對外營業，警
    方查獲當時機台雖有插電，但螢幕是關閉，且當場並無客人
    打玩，機具內之硬幣是我自己打玩時投入，警方拍攝的照片
    2 幀雖顯示機台螢幕開啟，惟係警方到場後才打開螢幕等語
    。
三、按犯罪事實應依證據認定之，無證據不得認定犯罪事實；檢
    察官就被告犯罪事實，應負舉證責任，並指出證明方法；不
    能證明被告犯罪者，應諭知無罪之判決，刑事訴訟法第154
    條第2項、第161條第1項、第301條第1項分別定有明文。又
    刑事訴訟法第161條已於91年2月8日修正公布，第1項規定：
    檢察官就被告犯罪事實，應負舉證責任，並指出證明之方法
    。因此，檢察官對於起訴之犯罪事實，應負提出證據及說服
    之實質舉證責任。倘其所提出之證據，不足為被告有罪之積
    極證明，或其指出證明之方法，無從說服法院以形成被告有
    罪之心證，基於無罪推定之原則，自應為被告無罪判決之諭
    知。本件原審審判時，修正之刑事訴訟法關於舉證責任之規
    定，已經公布施行，檢察官仍未提出適合於證明犯罪事實之
    積極證據，並說明其證據方法與待證事實之關係；原審對於
    卷內訴訟資料，復已逐一剖析，參互審酌，仍無從獲得有罪
    之心證，因而維持第一審諭知無罪之判決，於法洵無違誤」
    最高法院92年台上字第128號判例可資參照。本件經查：
  (一)高雄市政府警察局小港分局警員乙○○等人依據警員徐賢紀
    先前之探訪結果，於93年11月18日下午4時30分許，前往高
    雄市小港區○○○路38號查獲1樓店面內有擺設電子遊戲機
    「滿貫大亨」2台（含ＩＣ板2塊），均有插電，且螢幕開啟
    ，被告當時在騎樓包檳榔，警方在機具內起獲10元硬幣231
    枚等情，業據證人即當場查獲之警員乙○○於本院審理中到
    庭結證明確（本院94年3月29日審判筆錄），並有扣押筆錄
    、扣押物品目錄表各1份及查獲現場照片4幀在卷可憑，據此
    雖堪認定被告確有在查獲處1樓店面內擺放插電且螢幕開啟
    之電子遊戲機「滿貫大亨」2台（含ＩＣ板2塊）為警查獲之
    事實。
  (二)惟按電子遊戲場業管理條例於89年2月3日經總統公布施行，
    該條例第1條明示「為管理電子遊戲場業，並維護社會安寧
    、善良風俗、公共安全及國民身心健康，特設定本條例。」
    是該條例立法目的之一即在於管理電子遊戲場業；而所謂電
    子遊戲場業，依該條例第2條規定，係指設置電子遊戲機供
    不特定人益智娛樂之營利事業。又所謂電子遊戲場「業」，
    指「業務」而言，刑法上所謂業務，係以事實上執行業務者
    為標準，指以反覆同種類之行為為目的之社會的活動而言；
    執行此項業務，縱令欠缺形式上之條件，仍無礙於業務之性
    質。因此不論該事業是否「專營」電子遊戲場業，亦不問經
    營是否需達「一定之規模」，即使於原本所營事業外，兼營
    電子遊戲場業，或所經營之電子遊戲場不具相當之規模，均
    無礙於電子遊戲場業管理條例相關規定之適用。證人即現場
    查獲之警員乙○○於本院審理中證述：侏儸紀檳榔攤設在騎
    樓外路旁，1樓店面內有擺放冰箱、桌椅、「滿貫大亨」2
    台等物，1樓店面之大片鐵門有打開，但小片鐵門未拉起，
    查獲之「滿貫大亨」2台置於未拉起之小片鐵門後方，但現
    場並無人客人打玩，被告當時正在騎樓包檳榔等語明確（同
    上本院筆錄），據此，足證警方於93年11月18日下午4時30
    分許前往高雄市小港區○○○路38號「侏儸紀檳榔攤」執行
    查緝時，並未當場查獲有客人打玩電子遊戲機之事實，尚難
    僅憑被告在1樓店內擺放電子遊戲機2台，及查獲時機具有插
    電及打開螢幕，並在機具查獲10元硬幣231枚，遽予推斷被
    告有反覆經營電子遊戲場業之行為為目的之社會活動。又證
    人即執行探訪勤務之警員徐賢紀於本院審理中到庭結證：我
    於93年11月15日路過該處，店面外之小片鐵門並未開啟，但
    我看見有人坐在小片鐵面後方之機台前，機台螢幕開啟，依
    其動作，我判斷該人是在打玩機台，被告則與另一名女子在
    場，當時為免驚動被告，我並未進入店內進一步查證，我乃
    於93年11月16日喬裝客人至該處向被告購買檳榔，找回零錢
    後，向被告詢問可否打玩機台，被告答稱可以，我就投幣打
    玩等語（同上本院筆錄），則依證人徐賢紀之證詞可知，其
    於93年11月15日行經店外，雖看見有人坐在1樓店內機台前
    ，機台螢幕開啟，但證人徐賢紀並未當場執行取締，亦未當
    場查獲打玩之客人，自不得僅憑證人徐賢紀依坐在機台前之
    人表現之動作判斷該人是在打玩機台，遽予認定被告事實上
    有反覆提供客人打玩電子遊戲機具之行為；況查，所謂「陷
    害教唆」，係指行為人原不具犯罪之故意，純因司法警察之
    言。申言之，因「陷害教唆」係司法警察以引誘或教唆犯罪
    之不正當手段，使原無犯罪故意之人因而萌生犯意而實施犯
    罪，再進而蒐集其犯罪之證據或予以逮捕偵辦；縱其目的係
    在於查緝犯罪，但其手段顯然違反憲法對於基本人權之保障
    ，且已逾越偵查犯罪之必要程度，對於公共利益之維護並無
    意義，其因此等違反法定程序所取得之證據資料，應不具有
    證據能力。又「陷害教唆」與警方對於原已具有犯罪故意並
    已實施犯罪行為之人，以所謂「釣魚」之偵查技巧蒐集其犯
    罪證據之情形有別，自不得混為一談。最高法院92年度台上
    字第4558號裁判可資參照。證人即執行探訪勤務之警員徐賢
    紀於93年11月16日喬裝客人，並詢問被告可否打玩電子遊戲
    機，經被告應允後投幣打玩，據此尚難證明被告本即有違反
    電子遊戲場業之犯罪故意，證人徐賢紀此舉即屬司法警察以
    引誘之不正當手段，使原無犯罪故意之人因而萌生犯意而實
    施犯罪，再進而蒐集其犯罪之證據，其違反法定程序所取得
    之證據資料，既不具有證據能力，其前開證詞自不得作為不
    利被告之認定。是以公訴人所舉證據既不能證明被告有經營
    電子遊戲場業之行為，尚無從說服法院以形成被告有罪之心
    證，自難以違反電子遊戲場業第15條之規定，依同條例第22
    條之規定相繩，爰依法為無罪判決之諭知。
據上論斷，應依刑事訴訟法第301條第1項，判決如主文。
本案經檢察官甲○○到庭執行職務。
中　　華　　民　　國　　94　　年　　3 　　月　　31　　日
                   鳳山刑事第3庭  審判長法　官   張桂美
                                        法  官   林芳華
                                        法  官   唐中興
以上正本證明與原本無異。
如不服本判決，應於判決送達後10日內，向本院提出上訴狀。
                                        書記官  陳掌珠
中　　華　　民　　國　　94　　年　　3　　月　　31　　日
